臺灣基隆地方法院刑事判決　　　　　　　 99年度易字第547號
公　訴　人　臺灣基隆地方法院檢察署檢察官
被　　　告　游珮珍
上列被告因詐欺案件，經檢察官聲請以簡易判決處刑（99年度偵
字第4228號），本院認不宜逕以簡易判決處刑，經改依通常程序
進行審判後，被告於準備程序中就被訴事實為有罪之陳述，本院
合議庭乃裁定由受命法官獨任進行審判，經改依簡式審判程序審
理後判決如下：
    主  文
游珮珍幫助意圖為自己不法之所有，以詐術使人將本人之物交付
，處拘役伍拾日，如易科罰金，以新臺幣壹仟元折算壹日。緩刑
貳年。
    事  實
一、游珮珍雖可預見將自己開設之金融機構帳戶提款卡及密碼提
    供他人使用，有供不法詐騙集團利用，而成為他人詐欺取財
    犯罪工具之可能，竟在不違背其本意下，基於幫助詐欺取財
    之不確定故意，於民國99年5 月23日某時分，在基隆市安樂
    中學附近，將所設立之中華郵政股份有限公司基隆七堵郵局
    00000000000000004 號帳戶之提款卡及密碼，交予真實姓名
    不詳之高姓成年男子。嗣該高姓成年男子所屬詐騙集團成年
    成員，即基於意圖為自己不法所有之詐欺取財犯意，分別為
    下列詐欺取財行為：
  (一)詐騙集團成員在露天拍賣網站佯登販賣NIKON （D90 ）相機
    廣告，黃華倫於99年5 月25日晚間7 時42分許，在彰化縣大
    村鄉○○村○○路168 號，上網見上開廣告，信以為真，乃
    下單標購，並依指示至同村山腳路92-15 號之統一超商，以
    該超商內所設置之自動櫃員機，於同日晚間9 時17分許，將
    自己之存款新臺幣（下同）11,500元匯至上開游珮珍提供予
    詐騙集團使用之帳戶，旋遭提款一空。嗣因黃華倫逾時猶未
    收得所購相機，乃報警處理，因而查悉上情。
  (二)詐騙集團成員在露天拍賣網站佯登販賣Wii 主機廣告，劉家
    榕於99年5 月25日中午12時42分許，在臺北市○○○路住處
    ，上網見上開廣告，信以為真，乃下單標購，並以5,000 元
    得標，且於得標後依指示至臺北市南港區○○○路○ 段448
    號某便利超商，以中國信託銀行設置在該超商內之自動櫃員
    機，於同日晚間10時37分許，匯款5,000 元至上開游珮珍提
    供予詐騙集團使用之帳戶，旋遭提款一空。嗣因劉家榕逾時
    猶未收得所購Wii 主機，乃報警處理，因而查悉上情。
  (三)詐騙集團成員在露天拍賣網站佯登販賣王品牛排餐券廣告，
    林坤田於99年5 月25日晚間10時30分許，在桃園縣大溪鎮中
    正理工學院，上網見上開廣告，信以為真，乃下單訂購，並
    以6,100 元購得，乃依指示於同日晚間11時10分許，以中華
    郵政股份有限公司設置在該校之自動櫃員機，將自己之存款
    6,100 元匯至上開游珮珍提供予詐騙集團使用之帳戶，旋遭
    提款一空。嗣因林坤田逾時猶未收得所購王品牛排餐券，乃
    報警處理，因而查悉上情。
  (四)詐騙集團成員在露天拍賣網站佯登販賣「PSP2007 」遊戲機
    廣告，郭芳魁於99年5 月26日上午11時許，在臺南縣善化鎮
    住處，上網見上開廣告，信以為真，乃下單訂購，並依指示
    於同日中午12時06分許，前往臺南縣善化鎮○○路518 號之
    統一超商，利用中國信託銀行設置在該超商之自動櫃員機，
    將自己之存款4,000 元匯至上開游珮珍提供予詐騙集團使用
    之帳戶，旋遭提款一空。嗣因郭芳魁逾時猶未收得所購遊戲
    機，乃報警處理，因而查悉上情。
二、案經基隆市警察局第三分局報告臺灣基隆地方法院檢察署檢
    察官偵查後聲請簡易判決處刑。
    理  由
壹、程序事項
一、按第一審法院依被告在偵查中之自白或其他現存之證據，已
    足認定其犯罪者，得因檢察官之聲請，不經通常審判程序，
    逕以簡易判決處刑。但有必要時，應於處刑前訊問被告；次
    按檢察官聲請以簡易判決處刑之案件，經法院認為有第451
    條之1 第4 項但書之情形者，應適用通常程序審判之，刑事
    訴訟法第449 條第1 項、第452 條定有明文。再按刑事訴訟
    法第451 條之1 第4 項但書第1 款規定：被告所犯之罪不合
    第449 條所定得以簡易判決處刑之案件者。查本案檢察官起
    訴被告游珮珍涉犯刑法30條、第339 條第1 項之幫助詐欺取
    財罪嫌，被告於偵查中否認犯罪，而依檢察官向本院聲請簡
    易判決處刑之相關訴訟資料，尚無足認定被告之犯行，本院
    因認尚有調查被告罪嫌之相關證據之必要，不宜逕依簡易程
    序處刑，乃依前揭刑事訴訟法第452 條規定，裁定改依通常
    程序進行審判。
二、又本案被告所犯者非為死刑、無期徒刑、最輕本刑為3 年以
    上有期徒刑之罪或高等法院管轄第一審案件，其於準備程序
    進行中，先就被訴事實為有罪之陳述，經告知其簡式審判程
    序之旨，並聽取公訴人、被告之意見後，本院業已依刑事訴
    訟法第273 條之1 第1 項之規定，裁定改以簡式審判程序進
    行本案之審理。
貳、實體事項
一、上開事實，業據被告於本院審理時坦承在卷，且據證人即被
    害人黃華倫、劉家榕、林坤田及郭芳魁於警詢時證述在卷，
    並有被告之中華郵政股份有限公司基隆七堵郵局0000000000
    0000004 號帳戶開戶及查詢帳戶最近交易資料1 份（見偵卷
    第8- 12 頁）、黃華倫提出之玉山銀行帳戶交易查詢結果及
    網路拍賣資料各1 份（見偵卷第14頁、第17-18 頁）、劉家
    榕提出之中國信託銀行自動櫃員機交易明細表影本及網路拍
    賣資料各1 份（見偵卷第21頁、第26-27 頁）、林坤田提出
    之郵政自動櫃員機交易明細表1 紙（見偵卷第30頁）、郭芳
    魁提出之中國信託交易明細表1 紙（見偵卷第37頁），被告
    之自白核與事實相符，可以採信。綜上，本案事證明確，被
    告犯行洵堪認定，應依法論科。
二、按金融帳戶為個人之理財工具，一般民眾皆可自由申請開設
    金融帳戶，並無任何特殊之限制，且得同時在不同金融機構
    申請多數存款帳戶使用，並無借用他人帳戶使用之必要。另
    「衡諸一般常情，任何人均可辦理金融帳戶存摺使用，如無
    正當理由，實無借用他人存摺使用之理，而金融存摺亦事關
    個人財產權益之保障，其專有性甚高，除非本人或與本人親
    密關係者，難認有何理由可自由流通使用該存摺，一般人均
    有妥為保管及防止他人任意使用之認識，縱特殊情況偶需交
    付他人使用，亦必深入瞭解用途及合理性，始予提供，且該
    等專有物品如落入不明人士手中，而未加以闡明正常用途，
    極易被利用為與財產有關之犯罪工具，此為吾人依一般生活
    認知所易於體察之常識，而有犯罪意圖者，非有正當理由，
    竟徵求他人提供帳戶，客觀上可預見其目的，係供為某筆資
    金之存入，後再行領出之用，且該筆資金之存入及提領過程
    係有意隱瞞其流程及行為人身分曝光之用意，一般人本於一
    般認知能力均易於瞭解」（最高法院93年度臺上字第31號判
    決意旨參照）。且邇來以電話、手機簡訊通知中獎、刮刮樂
    、退稅費或其他類似之不法詐騙份子，為掩飾其等不法行徑
    ，以避免執法人員循線查緝，經常利用他人存款帳戶、印鑑
    、提款卡暨密碼，以確保犯罪所得免遭查獲，類此案件在社
    會上層出不窮，亦屢經報章雜誌及其他新聞媒體再三披露，
    故避免此等專屬性甚高之物品被不明人士利用為與財產有關
    之犯罪工具，亦為一般生活認知所應有之認識。且一般人對
    自己之金融機構帳戶所用之存摺、提款卡、密碼及印鑑，均
    妥為保管，恐被他人得知帳號或密碼後，有被冒領、或其他
    非法使用之虞。而本案被告竟將其申請設立之中華郵政股份
    有限公司基隆七堵郵局00000000000000004 號帳戶之提款卡
    及密碼，任意交予交予其不認識之真實姓名不詳之高姓成年
    男子，衡之常情，被告當有預見該自稱高姓之成年男子收購
    帳戶所用之提款卡及密碼，應係用來作為非法之用，是被告
    理應有認識該人可能將帳戶用來作為犯罪之用，竟猶仍交付
    之，是該收購帳戶之人將該帳戶用來供自己或他人作為詐欺
    取財之用，亦為被告所容忍及允許，亦即不違反被告之本意
    。且單憑證人即被害人黃家倫、劉家榕、林坤田及郭芳魁等
    人所述情節，固無法證明實施詐欺手法者即係被告，惟證人
    黃家倫等人之金錢係被轉帳進入被告提供他人之帳戶，顯見
    向證人黃家倫等人施以詐術之歹徒，即係利用該帳戶作為詐
    財之工具。而刑法上之故意，非僅指直接故意，尚包含間接
    故意（未必故意）。所謂之間接故意係指行為人對於構成犯
    罪事實，預見其發生而其發生並不違背其本意者而言，刑法
    第13條第2 項定有明文。且幫助犯之成立以行為人主觀上認
    識被幫助者正欲從事犯罪或係正在從事犯罪，且該犯罪有既
    遂之可能，而其行為足以幫助他人實現構成要件者，即具有
    幫助故意，並不以行為人確知被幫助者係犯何罪名為必要（
    仍需在幫助犯罪之共同認識範圍內）。至於行為人在正犯實
    施犯罪前為幫助行為者，則構成事前幫助犯。被告將上開帳
    戶提款卡及密碼交付不明人士，縱無證據證明被告明知利用
    帳戶遂行犯罪者之行為態樣，然就該實施詐欺行為人嗣後將
    被告交付之帳戶供詐欺取財所得之用，顯不違反被告本意，
    被告自有幫助詐欺取財之未必故意。是核被告所為，係幫助
    犯刑法第339 條第1 項之意圖為自己不法之所有，以詐術使
    人將本人之物交付之罪。被告以一幫助行為，幫助姓名年籍
    不詳之人對證人黃家倫、劉家榕、林坤田及郭芳魁等4 人實
    施詐欺犯行，觸犯構成要件相同之數罪名，爰依刑法第55條
    前段規定，從一重之幫助詐取財罪處斷。被告幫助他人犯前
    開罪名，爰依刑法第30條第2 項之規定，按正犯之刑減輕之
    。爰審酌被告提供帳戶幫助詐欺，既助長他人犯罪，又增加
    查緝困難，危害財產安全及社會穩定，被害人雖有4 人，但
    受詐騙金額不高，所生危害非鉅，並衡酌其犯非動機、、生
    活狀況、智識程度、且犯後坦承犯行，業如數賠償被害人所
    受損害等一切情狀，量處如主文所示之刑，併諭知易科罰金
    之折算標準。末查，被告前未曾受有如期徒刑以上刑之宣告
    ，有臺灣高等法院被告前案紀錄表在卷可憑，慮其犯後已深
    表悔悟，且被害人4 人均表達原諒之意，信其經此偵審程序
    ，已知所警惕，而無再犯之虞，因認所宣告之刑以暫不執行
    為適當，爰併予宣告爰刑2 年，以勵自新。至上開帳戶提款
    卡，雖係被告所有（被告僅係交付他人使用，並未移轉所有
    權），且供本案犯罪所用之物，然因未據扣案，且無證據足
    證現仍存在而未滅失，為免將來執行困難，爰不予宣告沒收
    。
據上論斷，應依刑事訴訟法第452 條、第273 條之1 第1 項、第
299 條第1 項前段，刑法第30條第1 項前段、第2 項、第339 條
第1項 、第55條、第41條第1 項前段、第74條第1 項第1 款，刑
法施行法第1 條之1 第1 項、第2 項前段，判決如主文。
本案經檢察官李辛茹到庭執行職務。
中    華    民    國   100    年    5     月    3     日
                  刑事第二庭法  官  劉桂金
以上正本證明與原本無異。
如不服本判決應於收受送達後10日內向本院提出上訴書狀，並應
敘述具體理由；其未敘述上訴理由者，應於上訴期間屆滿後20日
內向本院補提理由書(均須按他造當事人之人數附繕本)「切勿逕
送上級法院」。
中    華    民    國   100    年    5     月    3     日
                            書記官  劉如純
附錄論罪法條：
刑法第339條第1項
意圖為自己或第三人不法之所有，以詐術使人將本人或第三人之
物交付者，處5年以下有期徒刑、拘役或科或併科1千元以下罰金
。